【裁判字號】    99,易,9
【裁判日期】    990226
【裁判案由】    恐嚇
【裁判全文】
臺灣新竹地方法院刑事判決                 99年度易字第9號
公  訴  人  臺灣新竹地方法院檢察署檢察官
被      告  甲○○
上列被告因恐嚇案件，經檢察官提起公訴（97年度偵緝字第559
號），本院判決如下：
    主    文
甲○○意圖為自己不法之所有，以恐嚇使人將本人之物交付，累
犯，處有期徒刑拾月。
    事    實
一、
(一)、甲○○前於民國93年間因違反陸海空軍刑法案件，經國防部
    高等軍事法院以93年度法仁判字第83 號判決判處有期徒刑8
    月確定，於93年12月4日縮刑期滿執行完畢。
(二)、甲○○於97年3月11日1時45分許，在新竹市○○街上「春谷
    卡拉OK店」消費後，委由店內人員代為向車行叫車，車行因
    而通知司機乙○○駕駛小客車前往搭載，乙○○並依甲○○
    之指示，駕駛該小客車前往新竹市○○路23巷5 號之「新竹
    貝多芬精緻旅館」（下稱貝多芬旅館）。迨到達貝多芬旅館
    後，因甲○○要求乙○○扶其上樓，乙○○乃先行下車，並
    打開駕駛座後方車門，甲○○斜揹黑色背包自行下車後，由
    乙○○單手攙扶甲○○進入旅館內，甲○○向櫃檯索取 512
    號房之鑰匙，再由乙○○陪同甲○○搭乘電梯至512 號房，
    由乙○○代為開啟該房房門後，乙○○旋即離開旅館。甲○
    ○明知乙○○並無竊取其所有新臺幣（下同）1萬9千元，竟
    意圖為自己不法之所有，於同日下午經由車行通知乙○○其
    要找乙○○，迨乙○○回電後，以乙○○搭載其返回貝多芬
    旅館時竊取1萬9千元為由，要求乙○○於當日19時前往「春
    谷卡拉OK店」談判。乙○○依約前往後，甲○○遂表示1萬9
    千元係乙○○所竊取，乙○○要求甲○○一同前往貝多芬旅
    館觀看監視器，渠2 人返回貝多芬旅館觀看監視器後發現僅
    有乙○○攙扶甲○○返回旅館及搭乘電梯之畫面，5 樓之監
    視器因故障而未錄影，甲○○又要求乙○○至512 號房間商
    談，並在該房間內丟一片光碟予乙○○，叫乙○○自行將光
    碟好好看一遍，且向乙○○恫嚇稱：掉的那些錢，如果找兄
    弟來要，不只這個數目等語，致乙○○心生畏懼，遂與甲○
    ○約定翌日在「春谷卡拉OK店」交付1萬9千元。同年3 月12
    日20時許，乙○○在「春谷卡拉OK店」交付1萬9千元予甲○
    ○，並要求甲○○簽立收據，嗣因甲○○又向乙○○提及貝
    多芬旅館為連鎖店等語，乙○○恐甲○○對貝多芬旅館另有
    其他不法行為而危及自身，因而報警處理始查知上情。
二、案經乙○○訴由新竹市警察局第二分局報告臺灣新竹地方法
    院檢察署檢察官偵查起訴。
    理    由
壹、程序部分：
    按被告以外之人於審判外之言詞或書面陳述，除法律有規定
    者外，不得作為證據。又被告以外之人於審判外之陳述，經
    當事人於審判程序同意作為證據，法院審酌該言詞陳述或書
    面陳述作成時之情況，認為適當者，亦得為證據。當事人、
    代理人或辯護人於法院調查證據時，知有第159條第1項不得
    為證據之情形，而未於言詞辯論終結前聲明異議者，視為有
    前項之同意，刑事訴訟法第159條第1項及第159條之5分別定
    有明文。經查，本件關於證人乙○○於警詢及偵查中未經具
    結之陳述，於本院準備程序及審理程序中，被告甲○○就證
    據能力一節均表示無意見，且未於本案言詞辯論終結前聲明
    異議，而本院審酌證人乙○○於警詢時及偵查中未經具結之
    陳述均係彼於案發後就親身經歷之事實所為者，依其陳述作
    成時之情況並無不適當，且均非非法取得之證據，又無證據
    力明顯過低之情形，復經本院於審判期日就上開證據進行調
    查、辯論，依前開規定，自均得為證據；次按，本案認定事
    實所引用之文書證據，並無證據證明係公務員違背法定程序
    所取得，亦無刑事訴訟法第159條之4之顯有不可信之情況與
    不得作為證據之情形，本院斟酌本案卷內之證據並非非法取
    得，亦無證明力明顯過低之情形，且經本院於審判期日依法
    進行證據之調查、辯論，被告於訴訟上之程序權，已受保障
    ，故前揭各該證據，均得採為證據，合先敘明。
貳、實體部分：
一、認定犯罪事實所憑之證據及認定之理由：
    訊據被告雖坦承有收取告訴人乙○○交付之1萬9千元，惟矢
    口否認有何恐嚇取財之犯行，辯稱：伊與告訴人素不相識，
    伊沒有對告訴人說找兄弟來要就不只這個數目這句話，所以
    伊沒有恐嚇的行為，因為伊從回旅館到錢不見，只有告訴人
    跟伊在一起，所以是告訴人自己把錢給伊云云，惟查：
(一)、證人乙○○於警詢中指稱：我是於97年3月11日1時45分許，
    在春谷卡拉OK店，當時是被告叫我們車行的車，由我去載被
    告到貝多芬旅館休息，被告要求我扶他上樓，我扶被告到房
    門口，協助他開房門，當天下午車行同事說被告找我，我就
    回電給被告，被告說他掉了1萬9千元，意思是說我載他回旅
    館的，所以錢是我偷的，當天19時許我就到春谷卡拉OK店與
    被告談判，被告一直說是我偷的錢，又一起回到貝多芬旅館
    看監視器，5 樓的監視器故障沒有錄影，監視器只有我扶被
    告到旅館後我就離開，看完之後被告要求我到512 號房，被
    告拿一片光碟給我，還對我說：如果找兄弟來要就不只這數
    目等語，我心裡很害怕，就約隔天20時許在春谷卡拉OK店見
    面，交給被告1萬9千元，並且要被告簽立收據等語（97年度
    偵字第3463號卷第6頁背面至7頁）；復於偵查中指稱：被告
    於3 月11日恐嚇我一次，我去春谷卡拉OK店載被告，被告說
    他喝醉，要求我扶他上樓，鑰匙是被告跟櫃檯拿的，被告可
    以自己走，我只有扶被告到房間門口，沒有進房門，是被告
    硬咬我偷他的錢，而且說要找兄弟，所以我才給被告錢等語
    （97年度偵緝字第559 號卷第27至28頁）；再於審理中具結
    證稱：97年3 月11日到春谷卡拉OK店載被告回貝多芬旅館，
    被告要求我扶他上旅館，我以右手撐住被告左邊腋下，被告
    自己跟櫃檯拿512 號房的鑰匙，我扶被告到房間並把門打開
    後就離去，當天下午車行同事說被告找我，並且有留下電話
    ，我回電之後，被告表示他掉了手機和現金，後來被告要求
    我到春谷卡拉OK店談判，我又與被告一起回貝多芬旅館看監
    視器，監視器只有大廳及電梯內的畫面，5 樓走道的監視器
    故障，後來被告要求我到512 號房內談，到房間之後，被告
    丟給我一片光碟，叫我自己回去好好把光碟看一遍，又說他
    掉的那些錢，如果找兄弟來要，不只這些數目，我就問被告
    到底掉多少錢，被告說算我1萬9千元，我就跟被告約定隔天
    晚上在春谷卡拉OK店交錢，隔天晚上我就交錢給被告，並且
    要求被告簽收據，我是做生意的人，聽被告這樣講當然會害
    怕等語（本院卷第37頁至46頁），是被告確係以將來之惡害
    通知告訴人，使告訴人心生畏怖，因而交付1萬9千元等情，
    應堪認定。
(二)、又經本院當庭勘驗貝多芬旅館於97年3 月11日之監視錄影光
    碟，勘驗結果為：畫面顯示黑色自小客車駛入巷內，告訴人
    打開駕駛座車門下車，並打開駕駛座後方車門，此時，被告
    自行從後方下車，身上斜揹一個黑色背包；告訴人單手攙扶
    被告進入新竹貝多芬精緻旅館，被告自行向櫃檯拿取鑰匙；
    電梯門打開，被告先進入電梯，告訴人再隨後進入，由告訴
    人按電梯按鈕，電梯內被告是自行站立，告訴人並無攙扶被
    告，電梯門一打開，被告先走出去，告訴人跟著出去，並且
    用單手扶著被告；光碟全長3分45秒，告訴人於2分40秒時又
    再度進入電梯，告訴人進入電梯時，雙手並無拿取任何物品
    ，告訴人出電梯後，直接到貝多芬精緻旅館外駕駛黑色自小
    客車離去（見本院卷第64頁）。足見被告自告訴人小客車下
    車時，意識清楚，可自行走動，並可向貝多芬旅館櫃檯人員
    索取鑰匙，甚至在電梯內無須他人攙扶即可自行站立，電梯
    門開啟後，被告在告訴人未攙扶的情形下亦先行走出電梯，
    是被告當時並無其所稱不醒人事之情形，應可認定，另證人
    劉祐誠即處理被告報案之員警於偵查中亦證稱：我看監視器
    看到有一個司機輕扶被告，被告看起來是自己走的狀況不需
    要人扶等語（97年度偵字第3463號卷第24頁），在在均足認
    被告意識清醒，可自行走動，並無酒醉不醒人事等情甚明。
(三)、至於被告辯稱伊錢掉了還掉了一支手機，手機是0000000000
    號，手機都沒有找到云云（見97年度偵字第3463號卷第20頁
    ），惟0000000000號行動電話於97年3 月11日18時起至3 月
    12日1 時，仍有與告訴人使用之0000000000號行動電話通聯
    之紀錄，此有0000000000號行動電話之通聯紀錄乙份在卷可
    查（97年度偵字第3463號卷第29至33頁），足證被告所言不
    實；雖被告於本院審理中又辯稱伊確實有丟掉乙支手機，是
    黑色的，廠牌不知道，但是伊於案發前一天有買新手機，將
    原來0000000000行動電話門號之SIM 卡放在新手機上云云，
    倘被告確有因酒醉不醒人事而遭竊，何以1萬9千元與舊手機
    均遭竊取，唯獨新手機未被竊取，顯然不合常理，是被告上
    開辯解均難為有利於被告之認定。
(四)、此外，尚有貝多芬旅館監視器畫面光碟乙片、被告收受告訴
    人交付之1萬9千元後簽立之收據乙紙（97年度偵字第3463號
    卷第12頁）、監視錄影器畫面翻拍照片7 張、採證照片乙張
    （97年度偵字第3463號卷第13頁至14頁）、法務部調查局98
    年2月20日調科參字第09800067960號測謊報告書乙紙及檢附
    之測謊過程參考資料乙份（97年度偵緝字第559 號卷第47頁
    至60頁）及貝多芬旅館陳述狀乙紙（97年度偵緝字第559 號
    卷第80頁）等資料附卷可佐，本件事證明確，被告恐嚇取財
    之犯行堪以認定。
二、論罪：
    核被告所為，係犯刑法第346條第1項之恐嚇取財罪。被告有
    如事實一(一)所載前科，有臺灣高等法院被告前案紀錄表乙份
    附卷為憑，其受有期徒刑之執行完畢後，5 年內故意再犯本
    件有期徒刑以上之罪，應依刑法第47條第1 項之規定，論以
    累犯，並依法加重其刑。
三、科刑：
    爰審酌被告正值青壯，不思以己力賺取財物，以告訴人攙扶
    其至旅館房間而有失竊財物為由，仗勢對告訴人恐嚇取財，
    造成告訴人內心恐懼進而交付財物，且被告至本院審理中，
    仍未坦承犯行，犯後態度非佳等一切情狀，量處如主文所示
    之刑，以資警懲。
據上論段，應依刑事訴訟法第299條第1項，刑法第346條第1項、
第47條第1項，判決如主文。
本案經檢察官黃英彥到庭執行職務。
中    華    民    國    99    年     2    月    26    日
            刑事第二庭  審判長法  官  賴淑敏
                              法  官  楊數盈
                              法  官  林惠君
以上正本證明與原本無異。
如不服本判決，應於收受本判決後10日內向本院提出上訴書狀。
上訴書狀應敘述具體理由，未敘述上訴理由者，應於上訴期間屆
滿後20日內補提理由書狀於本院（均須按他造當事人之人數附繕
本，並請勿「逕送上級法院」）。
中    華    民    國    99    年     2    月    26    日
                              書記官  劉亭筠
附錄論罪科刑法條：
刑法第346條第1項
意圖為自己或第三人不法之所有，以恐嚇使人將本人或第三人之
物交付者，處6 月以上5 年以下有期徒刑，得併科1 千元以下罰
金。

司法院資訊處製作；財團法人民間司法改革基金會備份。
